【裁判字號】    97,消債更,292
【裁判日期】    980331
【裁判案由】    聲請更生程序
【裁判全文】
臺灣彰化地方法院民事裁定           97年度消債更字第292號
聲  請  人  甲○○原名蕭嬡）.
                        號
上列當事人因消費者債務清理事件聲請更生，本院裁定如下：
    主  文
聲請駁回。
聲請費用新臺幣壹仟元由聲請人負擔。
    理  由
一、按債務人不能清償債務或有不能清償之虞者，得依消費者債
    務清理條例所定更生或清算程序，清理其債務。且債務人與
    金融機構協商成立者，不得聲請更生或清算，但因不可歸責
    於己之事由，致履行顯有重大困難者，不在此限；本條例施
    行前，債務人依金融主管機關協調成立之中華民國銀行公會
    會員辦理消費金新細明體融案件無擔保債務協商機制與金融
    機構成立之協商，準用前項之規定，消費者債務清理條例第
    3 條、第151條第5項、第6 項分別定有明文。又聲請更生或
    清算不合程式或不備其他要件者，法院應以裁定駁回之，但
    其情形可以補正者，法院應定期間先命補正，復為同條例第
    8條所明定。
二、本件聲請人聲請意旨略以：聲請人前因故積欠債權人債務達
    新台幣（下同）2,278,304元，致財產及收入不足以清償債
    務，前曾於民國95年11月間，依照中華民國銀行公會會員辦
    理消費金融案件無擔保債務協商機制與金融機構成立協商，
    協商條件為月付28,479元，利率0%，分80期償還，惟因協商
    金額過高，聲請人雖勉力工作，然現任職葉桂記帳士事務所
    每月僅有34,985元之收入，扣除生活必要支出（包含扶養費
    ）29,210元，已無力繼續履行原協商條件，顯係因非可歸責
    於己之事由致履行有重大困難，爰請求准予裁定開始更生程
    序等語。
三、經查，聲請人因積欠無擔保債務2,278,304元，有不能清償
    之虞，於更生聲請前95年11月間已與台新銀行協商成立，約
    定自95年11月起分80期，按月清償28,479元，並於97年7月
    毀諾，此有聲請人所提債權人清冊、協議書影本附卷可佐。
    按依消費者債務清理條例第151條第1、5、6項規定可知，於
    消費者債務清理條例施行前已依債務協商機制與金融機構成
    立協商之債務人，除有不可歸責於己之事由，致履行顯有重
    大困難者外，不得再聲請更生。蓋經協商之債務清償方案係
    經當事人行使程序選擇權所為之債務清理契約，債務人應受
    已成立協議所拘束，當不許債務人任意毀諾已成立之協商，
    濫用更生或清算之裁判上債務清理程序。則本件聲請人是否
    符合得聲請更生之要件，自應先確定聲請人毀諾是否「不可
    歸責於己之事由」所致。次查，消費者債務清理條例之目的
    乃為使經濟生活陷於困頓之債務人，藉由更生程序，適度調
    整債務人與債權人之權利義務關係，保障債權人之公平受償
    ，並謀求債務人經濟生活之重健，從而健全社會經濟之發展
    。上開規定之立法目的，在兼顧債權人、債務人雙方之利益
    ，使陷於經濟上困境之消費者得以清理債務，利用此兩種不
    同程序妥適調整債務人與債權人及其他利害關係人間之權利
    義務關係，保障債權人獲得公平受償，並謀求消費者經濟生
    活之更生機會，並非在使債務人恣意消費所造成之債務，轉
    嫁予債權人負擔。查聲請人於95年協商時薪資收入每月約為
    37000元，96年平均每月薪資收入約為38000元，目前亦有35
    000元左右，此有此有其任職之葉桂會計記帳士事務所提供
    之薪資資料在卷足考卷可稽，是聲請人協商成立後薪水並無
    減少，亦無喪失或減低工作能力之情況。且協商成立後聲請
    人每月尚能繳付壽險保費3000元至4000元不等，97年7月毀
    諾後亦同，存款帳戶中月底結餘亦尚有餘，此有聲請人之中
    華郵政帳戶交易明細附卷可按。又由聲請人之信用卡消費紀
    錄觀之，其消費內容大多為百貨公司、渡假玩樂、高級餐廳
    、遊樂園等，有卷附之聲請人信用卡消費明細在卷可稽，上
    述消費均非生活必要之支出，故聲請人之負債原因顯與其恣
    意消費之情形有關，聲請人恣意為非屬通常生活所需之鉅額
    消費或作奢侈性、浪費性之消費，而不在意日後履行返還償
    債之能力，自與前開立法本旨有違，因此聲請人是否果如其
    所言，經濟狀況已陷於困境而無法清償債務，不無疑問，實
    難謂本件已符合更生之要件。
四、再聲請人主張之不可歸責事由為「協商金額非其能力所能負
    擔」云云，然查，聲請人於協商成立時所約定之條件雖已超
    過其所陳報之收入、負擔能力，惟該事由乃屬於其前與最大
    債權銀行成立協商前已存在之事實，並非於成立協商後發生
    之新事實，該情形核屬協商當時得預見，並得據以評估可否
    履行協商條件之事項，聲請人當時既仍合意成立協商，自應
    受該協議所拘束，非可逕為毀諾，聲請人如認該協商方案履
    行有其他不適當情形，仍應再循協商途徑謀求解決，故聲請
    人主張其有不可歸責於己之事由，而不能繼續履行原協商一
    節，亦無可採，其聲請自不符消費者債務清理條例第151 條
    第5項、第6項之規定。
五、綜上，本件聲請人既未能釋明因何不可歸責於己之事由導致
    履行協商內容顯有重大困難，且依原協商條件之履行亦非顯
    有重大困難，故應認屬聲請更生之要件不備。從而，聲請人
    更生之聲請，核與消費者債務清理條例第151條第5項但書、
    第6項等規定不符，且屬無法補正，揆諸前開說明，自應駁
    回其更生之聲請，爰裁定如主文。
中    華    民    國     98     年   3    月    31    日
                  民事第一庭    法      官  黃倩玲
上為正本係照原本作成。
如不服本裁定，應於裁定送達後10日內，以書狀向本院提出抗告
，並繳納抗告費新臺幣1千元。
中    華    民    國    98    年    4     月    1     日
                                書  記  官  楊美芳


司法院資訊處製作；財團法人民間司法改革基金會備份。
